臺灣高等法院臺南分院刑事判決　　　　 100年度上訴字第30號
上　訴　人
即　被　告　陳言合
指定辯護人　本院公設辯護人　簡松柏
上列上訴人因違反毒品危害防制條例案件，不服臺灣嘉義地方法
院99年度訴字第747號中華民國99年11月16日第一審判決（起訴
案號：臺灣嘉義地方法院檢察署99年度偵字第5844、7051、7175
號）及臺灣嘉義地方法院99年度訴字第620號中華民國99年12月
13日第一審判決（起訴案號：臺灣嘉義地方法院檢察署99年度毒
偵字第847號、99年度偵字第3345、4280、4574號），提起上訴
，本院判決如下：
    主  文
原審九十九年度訴字第六二０號判決關於陳言合販賣第二級毒品
及定執行刑部分均撤銷。
陳言合犯如附表二罪刑欄所示之罪，各處如附表二罪刑欄所示之
刑。
其餘上訴駁回。
本判決第二項撤銷改判部分所處之刑及第三項上訴駁回部分所處
之刑，應執行有期徒刑伍年陸月；扣案之門號0000000000號行動
電話壹支（含SIM卡壹枚）沒收；未扣案之販賣第二級毒品所得
財物新臺幣貳萬肆仟元沒收，如全部或一部不能沒收時，以其財
產抵償之；未扣案之門號0000000000號、0000000000號行動電話
貳支（含SIM卡各壹枚）沒收，如全部或一部不能沒收時，追徵
其價額或以其財產抵償之。
    事  實
一、陳言合明知甲基安非他命為毒品危害防制條例第2條第2項第
    2款所定之第二級毒品，未經許可，不得持有、販賣，竟基
    於販賣第二級毒品甲基安非他命以營利之犯意，分別為下列
    販賣第二級毒品甲基安非他命之行為：
  (一)陳言合以門號0000000000號之行動電話，作為聯絡販賣第二
    級毒品甲基安非他命之工具，分別於如附表一所示之時間、
    地點，以如附表一所示之販賣毒品交易方式，販賣如附表一
    所示金額之第二級毒品甲基安非他命予林連富4次，並收得
    如附表一所示之價款，合計得款金額為新台幣（下同）2萬
    元。
  (一)陳言合以門號0000000000號、0000000000號或0000000000號
    之行動電話，作為聯絡販賣第二級毒品甲基安非他命之工具
    ，分別於如附表二所示之時間、地點，以如附表二所示之販
    賣毒品交易方式，販賣如附表二所示金額之第二級毒品甲基
    安非他命予安柏宗3次，並收得如附表二所示之價款，合計
    得款金額為4千元。
二、嗣於99年4月20日經警在陳言合位於嘉義市○區○○路163號
    7樓5租屋處扣得吸食器1組、酒精燈2個、玻璃球管1支、吸
    食吸管1支、斜削吸管1支（陳言合施用第二級毒品部分，業
    經原審判決確定）、門號0000000000號行動電話1支（含SIM
    卡1枚），及與本案犯罪無關之門號0000000000號、0000000
    000號行動電話2支（3門號，其中1門號不詳）、SIM卡2枚（
    1枚門號為0000000000號，另1枚門號不詳）、現金1萬元，
    陳言合並於偵查及審判中均自白上開所有犯行。
三、案經嘉義市政府警察局移送及臺灣嘉義地方法院檢察署檢察
    官自動檢舉暨嘉義縣警察局水上分局報告偵查起訴。
    理  由
壹、程序方面：
一、本件上訴範圍（即本院審理範圍）：
    查本件被告對原審99年度訴字第747號判決、99年度訴字第
    620號判決關於被告販賣第二級毒品甲基安非他命部分不服
    ，提起上訴，請求合併審判，業經本院以100年度上訴字第
    30號、100年度上訴字第94號受理在案，並諭知合併審理（
    見本院卷第50頁、第66頁），則本件上訴審理範圍即為被告
    販賣第二級毒品甲基安非他命部分犯行。至於被告所犯如原
    審99年度訴字第620號判決關於犯藥事法第83條第1項轉讓禁
    藥罪部分（無償轉讓第二級毒品）及施用第二級毒品罪部分
    ，經原審99年度訴字第620號判決判處罪刑後，檢察官及被
    告均未提起上訴，已告確定，即非本院審理範圍，先予敘明
    。
二、證據能力部分：
    按被告以外之人於審判外之陳述，雖不符刑事訴訟法第159
    條之1至第159條之4之規定，而經當事人於審判程序同意作
    為證據，法院審酌該言詞陳述或書面陳述作成時之情況，認
    為適當者，亦得為證據；又當事人、代理人或辯護人於法院
    調查證據時，知有第159條第1項不得為證據之情形，而未於
    言詞辯論終結前聲明異議者，視為有前項之同意，同法第15
    9條之5定有明文。而刑事訴訟法第159條之5之立法意旨在於
    傳聞證據未經當事人之反對詰問予以核實，原則上先予排除
    。惟若當事人已放棄反對詰問權，於審判程序中表明同意該
    等傳聞證據可作為證據；或於言詞辯論終結前未聲明異議，
    基於尊重當事人對傳聞證據之處分權，及證據資料愈豐富，
    愈有助於真實發見之理念，上開傳聞證據亦均得資為證據。
    經查：本案所引用之供述證據及具有傳聞性質之書面證據，
    本院準備程序及審判程序提示予檢察官、被告及其辯護人均
    表示對於證據能力無意見，同意列為證據（見本院卷第51至
    57頁、第67至71頁），經審酌上開證據製作時之情況，並無
    違法不當之情事，認為以之作為證據應屬適當，且採納為證
    據，尚無礙於被告與辯護人於程序上之彈劾詰問權利，而認
    上開證據（含傳聞證據）合於刑事訴訟法第159條之5等規定
    ，具有證據能力。至於其餘非供述證據均經法定程序取得，
    無不得為證據之情形，自亦有證據能力。
貳、關於認定被告犯罪事實所憑之證據及理由：
一、上揭如附表一所示被告販賣第二級毒品甲基安非他命之犯罪
    事實，業據被告於偵查、原審及本院審理時坦承不諱（見99
    偵5844偵卷第154至155頁，原審99訴747卷第37頁、第62至
    63頁，本院卷第72至73頁），核與證人林連富於偵查及原審
    審理時證稱：伊有於附表一所示之時間、地點，以附表一所
    示之交易方式，向被告購買第二級毒品甲基安非他命等語相
    符（見99偵5844偵卷第133至134頁，原審99訴747卷第19頁
    、第61至62頁），復有被告所持用之門號0000000000號行動
    電話與證人林連富所持用之門號0000000000號行動電話之通
    聯紀錄在卷可稽（見99偵5844偵卷第141至151頁），足認被
    告上開任意性自白與事實相符，足堪憑信。
二、上揭如附表二所示被告販賣第二級毒品甲基安非他命之犯罪
    事實，業據被告於偵查、原審及本院審理時供承不諱（見99
    偵3345偵卷第24至26頁，原審99訴620卷第250至251頁，本
    院卷第73頁），核與證人安柏宗於偵查及原審審理時證稱：
    伊有於附表二所示之時間、地點，以附表二所示之交易方式
    ，向被告購買第二級毒品甲基安非他命等語相合（見99交查
    254偵卷第102至103頁、99交查947偵卷第118至119頁，原審
    99訴620卷第161至165頁），復有通訊監察文書、毒品案機
    房工作日誌通訊監察譯文（錄音帶編號：98年聲監字第0004
    75號、99年聲監字第000093號）及通聯紀錄在卷足佐（見99
    交查947偵卷第81至84頁、第121頁〈98年聲監字第000475號
    通訊監察譯文：附表二編號(一)部分〉；99交查254偵卷第90
    頁〈99年聲監字第000093號通訊監察譯文：附表二編號(二)部
    分〉；99交查947偵卷第122頁、原審99訴620卷第135頁〈通
    聯紀錄：附表二編號(三)部分〉），足認被告上開任意性自白
    與事實相符，堪予採信。
三、按第二級毒品甲基安非他命，本無一定之公定價格，是其各
    次買賣之價格，當亦各有差異，或隨供需雙方之資力、關係
    之深淺、需求之數量、貨源之充裕與否、販賣者對於資金之
    需求程度，以及政府查緝之態度，進而為各種不同之風險評
    估，而為機動性之調整，是其價格標準，自非一成不變，且
    販賣者從各種「價差」或「量差」或「純度」謀取利潤方式
    ，亦有差異，然其所圖利益之非法販賣行為目的，則屬相同
    ，並無二致。因之，販賣利得，除經被告坦承，或其價量至
    臻明確外，確實難以究其原委。然按一般民眾普遍認知之毒
    品非法交易，向為政府查禁森嚴且重罰不寬貸，衡諸常情，
    倘非有利可圖，絕無平白甘冒被重罰風險之理，從而，舉凡
    有償交易，除足反證其確另基於某種非圖利本意之關係外，
    通常尚難因無法查悉其買進、賣出之差價，而諉無營利之意
    思，或阻卻販賣犯行之追訴。查本件被告為智識正常之成年
    人，對於第二級毒品甲基安非他命價格昂貴，取得不易，毒
    品交易為政府檢警機關嚴予取締之犯罪，法律並就此懸有重
    典處罰，當知之甚稔，而被告與其所交付毒品之人間，均僅
    屬一般交往，倘無從中賺取差價或投機貪圖小利，豈有甘冒
    重典依購入價格轉售之理。是被告主觀上均具有營利之意圖
    ，至臻明確。從而，被告所為販賣第二級毒品甲基安非他命
    之犯行，事證明確，堪以認定，應予依法論科。
、論罪科刑：
一、按甲基安非他命係毒品危害防制條例第2條第2項第2款所稱
    之第二級毒品，不得非法持有、販賣。核被告就如附表一、
    二所示之犯行，均係犯毒品危害防制條例第4條第2項之販賣
    第二級毒品罪。被告各次販賣第二級毒品甲基安非他命前，
    分別持有第二級毒品甲基安非他命之低度行為，應為其販賣
    第二級毒品甲基安非他命之高度行為所吸收，均不另論罪。
    被告所犯如附表一、二所示7罪間，其犯意各別、行為互殊
    ，應予分論併罰。原審公訴論告意旨雖認被告上揭如附表二
    所示之販賣第二級毒品甲基安非他命犯行，應論以集合犯（
    見原審99訴620卷第260頁）；惟按所謂集合犯係立法者所制
    定之犯罪構成要件中，本就預定有數個同種類之行為將反覆
    實行之犯罪，將各自實現犯罪構成要件之反覆多數行為，解
    釋為集合犯，而論以一罪。觀諸毒品危害防制條例所定之販
    賣毒品罪之構成要件文義，實無從認定立法者本即預定該犯
    罪之本質，必有數個同種類行為而反覆實行之集合犯行，故
    販賣毒品罪，難認係集合犯，上開公訴論告意旨，應有誤會
    。另被告辯護人則辯稱：被告如附表一、二所示之販賣第二
    級毒品行為7次，係接續行為，應論以一罪云云；惟按數行
    為於同時同地或密切接近之時、地實行，侵害同一之法益，
    各行為之獨立性極為薄弱，依一般社會健全觀念，在時間差
    距上，難以強行分開，在刑法評價上，以視為數個舉動之接
    續施行，合為包括之一行為予以評價，較為合理，則屬接續
    犯（最高法院86年台上字第3295號判例參照）。然觀本件被
    告販賣第二級毒品7次犯行，在時間差距上，可以明顯分開
    ，在刑法評價上，各具獨立性，每次行為皆可獨立成罪，顯
    非於同時同地或密切接近時地實施犯罪之接續犯，當無論以
    接續犯之餘地，應回歸一般刑法上行為單、複數之認定，而
    予論罪科刑。是以被告辯護人前揭辯詞，亦非可採。
二、次按毒品危害防制條例第17條第2項規定：「犯第4條至第8
    條之罪於偵查及審判中均自白者，減輕其刑。」本件被告於
    偵查及審判中均自白上開附表一、二之販賣第二級毒品犯行
    ，應依毒品危害防制條例第17條第2項之規定減輕其刑。
三、撤銷改判部分（附表二部分）：
  (一)原審就被告所犯如附表二所示販賣第二級毒品甲基安非他命
    部分犯行，予以論罪科刑之判決，固非無見；惟查：按犯罪
    之情狀顯可憫恕，認科以最低度刑仍嫌過重者，得酌量減輕
    其刑，刑法第59條定有明文。揆其立法理由載稱：「一、現
    行第59條在實務上多從寬適用。為防止酌減其刑之濫用，自
    應嚴定其適用之條件，以免法定刑形同虛設，破壞罪刑法定
    之原則。二、按科刑時，原即應依第57條規定審酌一切情狀
    ，尤應注意該條各款所列事項，以為量刑標準。本條所謂「
    犯罪之情狀可憫恕」，自係指裁判者審酌第57條各款所列事
    項以及其他一切與犯罪有關之情狀之結果，認其犯罪足堪憫
    恕者而言。惟其審認究係出於審判者主觀之判斷，為使其主
    觀判斷具有客觀妥當性，宜以『可憫恕之情狀較為明顯』為
    條件，故特加一『顯』字，用期公允。三、依實務上見解，
    本條係關於裁判上減輕之規定，必於審酌一切之犯罪情狀，
    在客觀上顯然足以引起一般同情，認為縱予宣告法定最低刑
    度猶嫌過重者，始有其適用（最高法院38年台上字第16號、
    45年台上字第1165號、51年台上字第899號判例），乃增列
    文字，將此適用條件予以明文化。」準此，足知刑法第59條
    之酌量減輕其刑，必於犯罪情狀顯可憫恕，且於法律上已別
    無其他應減輕或得減輕其刑之事由，而認如宣告法定最低度
    之刑猶嫌過重者，始有其適用（最高法院86年台上字第3404
    號判決意旨參照）。查被告為圖一己私利，販賣毒品予他人
    施用，所為戕害國民身心健康至鉅，而依毒品危害防制條例
    第4條第2項之規定，販賣第二級毒品之法定本刑為無期徒刑
    或7年以上有期徒刑，得併科新臺幣1千萬元以下之罰金，被
    告應依毒品危害防制條例第17條第2項之規定減輕其刑，已
    如前述，則其經減刑之後，要難認尚有何法重情輕之情。縱
    被告各次販賣第二級毒品甲基安非他命之數量非鉅，價額非
    多，交付對象亦不多，惟第二級毒品對社會危害之深，此乃
    一般普遍大眾皆所周知，其竟仍為貪圖不法利益而多次販賣
    毒品，衡情並無何等足以引起一般同情之客觀情狀，而有應
    予憫恕之情形，是無再依刑法第59條規定遞減其刑之餘地。
    則原審以被告如附表二所示之3次販賣第二級毒品甲基安非
    他命犯行，販售最高金額為1,500元，參以被告犯後均表悔
    意，如量處法定最低刑度，尚嫌過重，犯罪情狀顯有憫恕之
    情，而依刑法第59條之規定，遞減其刑云云，核與刑法第59
    條規定之立法意旨及前揭最高法院判決意旨不合，難謂適法
    。
  (二)被告上訴意旨雖謂原審量刑過重云云；惟按量刑之輕重，係
    屬事實審法院得依職權自由裁量之事項，苟以被告之責任為
    基礎，並已斟酌刑法第57條各款所列情狀而為刑之量定，復
    未逾越法定刑度，不容任意指為違法（最高法院96年台上字
    第7018號判決意旨參照）。是以被告執前詞指揭原審99年度
    訴字第620號判決關於被告販賣第二級毒品部分量刑過重，
    固無理由，然原審99年度訴字第620號關於被告販賣第二級
    毒品部分判決既有前揭可議之處，自應由本院將原審99年度
    訴字第620號該部分判決予以撤銷改判。爰審酌被告係高中
    肄業之智識程度，其自述之前從事製茶，家裡尚有父母、太
    太、兩個小孩之生活狀況，四肢健全，竟不思循正途賺取金
    錢，反意圖牟取暴利，販賣第二級毒品甲基安非他命予他人
    ，戕害國人健康惡性非輕，惟其所販賣之數量非大，犯後坦
    承犯行，尚知悔悟之態度，及其所販賣毒品之次數、數量等
    一切情狀，分別量處如附表二罪刑欄所示之刑。至於本件雖
    係由被告提起上訴，然原審99年度訴字第620號判決關於被
    告販賣第二級毒品部分之適用法則既有上開可議，依法即無
    被告不利益變更禁止原則之適用（刑事訴訟法第370條但書
    參照），附此敘明。
  (三)沒收部分：
  1.按犯毒品危害防制條例第4條至第9條、第12條、第13條或第
    14條第1項、第2項之罪者，其供犯罪所用或因犯罪所得之財
    物均沒收之，如全部或一部不能沒收時，追徵其價額或以其
    財產抵償之，毒品危害防制條例第19條第1項定有明文。倘
    犯罪所得之財物為新臺幣時，因其本身即為我國現行貨幣價
    值之表示，固不發生追徵其價額之問題；惟其犯罪所得若為
    新台幣以外之財物，而全部或一部不能沒收時，則應追徵其
    價額，使其繳納與原物相當之價額，或以其財產抵償之，方
    能達到沒收之目的。其供犯罪所用之物若為新臺幣以外之財
    物，而全部或一部不能沒收時，亦同（最高法院98年度台上
    字第1696號、99年度台上字第157號判決意旨參照）。
  2.未扣案之附表二所示被告各次販賣第二級毒品所得價金，均
    應依毒品危害防制條例第19條第1項規定宣告沒收，如全部
    或一部不能沒收時，以其財產抵償之。
  3.扣案之門號0000000000號行動電話1支（含SIM卡1枚），係
    被告所有供其犯如附表二編號(三)所示販賣第二級毒品犯行所
    用之物（見原審99訴620號第224頁），應依毒品危害防制條
    例第19條第1項前段規定，在被告所犯該次販賣第二級毒品
    罪，宣告沒收之。未扣案之門號0000000000號、0000000000
    號行動電話2支（含SIM卡各1枚），各係被告所有供其犯如
    附表二編號(一)、(二)所示販賣第二級毒品犯行所用之物（見原
    審99訴620號第224頁），且無證據足認業已滅失，仍應依毒
    品危害防制條例第19條第1項規定，在被告所犯各該次販賣
    第二級毒品罪，宣告沒收之，如全部或一部不能沒收時，追
    徵其價額或以其財產抵償之。
  4.至扣案之被告所有之現金1萬元，其供陳係電子遊藝場電玩
    遊戲所得（見嘉水警偵字第0990006897號第2頁），扣案之
    門號0000000000號及0000000000號行動電話2支（3門號，其
    中1門號不詳）、SIM卡2枚（1枚門號為0000000000號，另1
    枚門號不詳），有扣押物品目錄表附卷可稽（見99交查254
    偵卷第159頁），雖係被告所有，然別無證據證明此係供本
    案犯罪所用或因犯罪所得之財物，故均不予宣告沒收，併此
    敘明。
四、上訴駁回部分（附表一部分）：
  (一)原審99年度訴字第747號判決以被告所犯販賣第二級毒品罪
    證明確，因予適用毒品危害防制條例第4條第2項、第17條第
    2項、第19條第1項，刑法第11條、第51條第5款等規定，並
    審酌被告之智識程度，自述之前從事製茶，家裡尚有父母、
    兩個小孩、太太等人之生活狀況，四肢健全，竟不思循正途
    賺取金錢，反意圖牟取暴利，販賣甲基安非他命予他人，戕
    害國人健康惡性非輕，惟其所販賣之數量非大，犯後坦承犯
    行，尚知悔悟之態度，及其各自所販賣毒品之次數、數量等
    一切情狀，分別量處如附表一罪刑欄所示之刑，並定其應執
    行之刑，及依法為下列沒收之諭知，並無違誤。
  1.按毒品危害防制條例第19條規定所稱：如全部或一部不能沒
    收時，追徵其價額或以其財產抵償之，性質上係沒收之補充
    規定。其屬於本條所定沒收之標的，如屬扣押之物而得以直
    接沒收者，判決主文僅宣告沒收即可，不生「追徵其價額」
    或「以其財產抵償之」之問題；必沒收之標的全部或一部不
    能沒收時，始有「追徵其價額」或「以其財產抵償之」之選
    項問題。而「追徵其價額」或「以其財產抵償之」均屬執行
    沒收之方法，如不能沒收之標的係現行貨幣者，因價值確定
    ，判決主文直接宣告「以其財產抵償之」即可；苟不能沒收
    之物係現行貨幣以外之其他財產，因其實際價值不確定，則
    須諭知「追徵其價額」，且既已宣告「追徵其價額」，苟被
    告仍不繳納或無力繳納該價額，仍須就其財產強制執行以抵
    償之者，要屬執行機關依強制執行法執行之問題，縱未於判
    決主文宣告，亦不能指為判決違背法令（最高法院98年台上
    字第5542號判決要旨參照）。
  2.未扣案之附表一所示被告各次販賣第二級毒品所得價金，應
    依毒品危害防制條例第19條第1項規定宣告沒收，如全部或
    一部不能沒收時，以其財產抵償之。
  3.未扣案之門號0000000000號行動電話1支（含SIM卡1張），
    為被告所有供其犯如附表一所示販賣第二級毒品犯行所用之
    物（見99偵5844偵卷第154頁），且無證據足認業已滅失，
    仍應依毒品危害防制條例第19條第1項規定，宣告沒收之，
    如全部或一部不能沒收時，追徵其價額或以其財產抵償之（
    原審99年度訴字第747號判決就上開未扣案之行動電話宣告
    沒收之，如全部或一部不能沒收時，追徵其價額，依前揭說
    明，非屬判決違背法令，應予補正，附此敘明）。
  (二)被告上訴意旨雖稱原審99年度訴字第747號判決量刑過重云
    云，而指摘該判決不當；惟查：量刑輕重，本屬事實審法院
    得依職權自由裁量之事項，苟已斟酌刑法第57條各款所列情
    狀而未逾越法定刑度，不得遽指為違法。而原審確已詳為斟
    酌上開各款規定，始量處如附表一所示之刑，已如上述，被
    告前揭上訴意旨，應無可取。綜上所述，本院經核原審99年
    度訴字第747號判決認事用法，均無不當，量刑亦稱妥適。
    從而，被告上訴，為無理由，應予駁回。
五、末按數罪併罰，分別宣告其罪之刑，依刑法第51條各款定其
    應執行之刑，既係科刑，自亦須依刑法第57條規定審酌一切
    情狀，以為量刑輕重之標準。然定應執行之刑，既係審酌妥
    適之執行刑，則兼及所定刑之執行效果，乃屬當然。又宣告
    多數有期徒刑，定應執行刑者，既係就各刑中之最長期以上
    、各刑合併之刑期以下，定其刑期。但不得逾30年。自應就
    各罪之全體情形加以審酌，綜合考量所定執行刑之效果，依
    比例原則及公平、公正原則，妥適行之。本件綜合考量上述
    科刑審酌情狀及被告執行刑之教化效果，認前開撤銷改判部
    分所處之刑與上揭上訴駁回部分所處之刑，應予改定執行刑
    如主文第4項所示。
肆、不另為無罪諭知部分（附表三部分）：
一、公訴意旨另以：被告與同案被告張瑞翔、陳佼曄共同販賣第
    二級毒品甲基安非他命與賴俊成（附表三部分），因認被告
    涉犯毒品危害防制條例第4條第2項販賣第二級毒品罪嫌等語
    。
二、按犯罪事實應依證據認定之，無證據不得推定其犯罪事實；
    又不能證明被告犯罪者，即應諭知無罪之判決，刑事訴訟法
    第154條第2項、第301條第1項分別定有明文。次按認定不利
    於被告之事實，須依積極證據，苟積極證據不足為不利於被
    告事實之認定，即應為有利於被告之認定，更不必有何有利
    之證據；且刑事訴訟法上所謂認定犯罪事實之證據，係指足
    以認定被告確有犯罪之積極證據而言，該項證據自需適合於
    被告犯罪事實之認定，始得採為斷罪資料；如未能發現相當
    證據，或證據不足以證明，自不能以推測或擬制之方法，以
    為裁判之基礎；又刑事訴訟法第161條第1項規定檢察官就被
    告犯罪事實，應負舉證責任，並指出證明之方法，故檢察官
    對於起訴之犯罪事實，應負提出證據及說服之實質舉證責任
    ，倘其所提出之證據，不足為被告有罪之積極證明，或其闡
    明之證明方法，無從說服法官以形成被告有罪之心證，基於
    無罪推定之原則，自應為被告無罪判決之諭知（最高法院30
    年上字第816號、29年上字第3105號及92年台上字第128號判
    例足資參照）。
三、公訴人認被告涉有販賣第二級毒品甲基安非他命罪嫌，係以
    被告與同案被告張瑞翔、陳佼曄3人共同住居於嘉義市○區
    ○○路790之55號9樓5之租屋處，證人賴俊成之證述為其論
    據。訊據被告堅詞否認有如附表三所示販賣第二級毒品甲基
    安非他命予賴俊成之犯行，辯稱：伊與同案被告張瑞翔係各
    自販賣毒品等語。
四、經查：
  (一)同案被告張瑞翔於偵查中證稱：伊和被告（陳言合）係分開
    販賣毒品，非共同販賣，伊販賣毒品所得未交付與被告陳言
    合等語（見99交查254偵卷第150頁、99聲羈68卷第15至16頁
    ），核與證人賴俊成於原審審理時證稱：伊去大堡鎮大樓係
    找同案被告張瑞翔，甲基安非他命係向同案被告張瑞翔購買
    ，未曾見過被告（陳言合）、同案被告陳佼曄等語相符（見
    原審99訴620卷第156至158頁），足見證人賴俊成確係向同
    案被告張瑞翔購買毒品，其未曾見過被告，更遑論是向被告
    購買毒品。且綜觀卷附通訊監察譯文，並不足以證明被告與
    同案被告張瑞翔、陳佼曄有共組販賣毒品集團之事實，此外
    ，亦無其他積極事證足證被告就同案被告張瑞翔販賣第二級
    毒品甲基安非他命予賴俊成之犯行部分（即附表三部分）有
    犯意聯絡或行為分擔。
  (二)從而，公訴人認被告涉有與同案被告張瑞翔共同販賣第二級
    毒品甲基安非他命予賴俊成之罪嫌（即附表三部分，經原審
    諭知同案被告張瑞翔有罪之判決），未達須於通常一般之人
    均不致有所懷疑，而得確信為真實之程度者，本應為無罪之
    諭知，惟公訴人認此部分與本院就被告如附表二所示販賣第
    二級毒品犯行之論罪科刑具有集合犯實質一罪之法律關係（
    見原審99訴620卷第260頁），爰不另為無罪之諭知，併此敘
    明。
據上論結，應依刑事訴訟法第368條、第369條第1項前段、第364
條、第299條第1項前段，毒品危害防制條例第4條第2項、第17條
第2項、第19條第1項，刑法第11條、第51條第5款，判決如主文
。
本案經檢察官邱克斌到庭執行職務。
中    華    民    國   100    年    3     月    29    日
                  刑事第三庭    審判長法  官  陳義仲
                                      法  官  楊清安
                                      法  官  張季芬
以上正本證明與原本無異。
如不服本判決應於收受送達後10日內向本院提出上訴書狀，其未
敘述上訴理由者，並得於提起上訴後10日內向本院補提理由書（
均須按他造當事人之人數附繕本）「切勿逕送上級法院」。
                                      書記官  廖文靜
中    華    民    國   100    年    3     月    29    日
附錄本判決論罪科刑法條：
毒品危害防制條例第4條第2項
製造、運輸、販賣第二級毒品者，處無期徒刑或7年以上有期徒
刑，得併科新臺幣1千萬元以下罰金。
附表一（原審99年度訴字第747號部分）：
┌──┬───┬────┬────┬──────┬───┬──────┬──────────┐
│編號│行為人│販賣對象│販賣時間│地        點│價  格│交易方式    │所犯罪名及處罰      │
│    │      │        │        │            │新臺幣│            │ （罪    刑）       │
├──┼───┼────┼────┼──────┼───┼──────┼──────────┤
│(一)  │陳言合│林連富  │99年3月6│嘉義市東區彌│5,000 │林連富於99年│陳言合販賣第二級毒品│
│    │      │        │日14時38│陀路163號7樓│元    │3月日14時38 │，處有期徒刑年捌月│
│    │      │        │分許    │5           │      │分許，以其所│。未扣案之門號098985│
│    │      │        │        │            │      │使用00000000│5263號行動電話壹支（│
│    │      │        │        │            │      │35號行動電話│含SIM卡壹枚）沒收， │
│    │      │        │        │            │      │撥打陳言合所│如全部或一部不能沒收│
│    │      │        │        │            │      │使用之098985│時，追徵其價額或以其│
│    │      │        │        │            │      │5263號行動電│財產抵償之；未扣案之│
│    │      │        │        │            │      │話聯絡，於左│販賣第二級毒品所得新│
│    │      │        │        │            │      │列地點，由陳│臺幣伍仟元沒收，如全│
│    │      │        │        │            │      │言合將甲基安│部或一部不能沒收時，│
│    │      │        │        │            │      │非他命1小包 │以其財產抵償之。    │
│    │      │        │        │            │      │（重量1錢） │                    │
│    │      │        │        │            │      │販賣予林連富│                    │
│    │      │        │        │            │      │，並自林連富│                    │
│    │      │        │        │            │      │取得價款5,00│                    │
│    │      │        │        │            │      │0元。       │                    │
├──┼───┤        ├────┼──────┼───┼──────┼──────────┤
│(二)  │陳言合│        │99年3月 │嘉義市東區彌│5,000 │林連富於99年│陳言合販賣第二級毒品│
│    │      │        │10日17時│陀路163號7樓│元    │3月10日17時 │，處有期徒刑年捌月│
│    │      │        │56分許  │5           │      │56分許以其所│。未扣案之門號098985│
│    │      │        │        │            │      │使用之091703│5263號行動電話壹支（│
│    │      │        │        │            │      │7635號行動電│含SIM卡壹枚）沒收， │
│    │      │        │        │            │      │話撥打陳言合│如全部或一部不能沒收│
│    │      │        │        │            │      │所使用之0989│時，追徵其價額或以其│
│    │      │        │        │            │      │855263號行動│財產抵償之；未扣案之│
│    │      │        │        │            │      │電話聯絡，於│販賣第二級毒品所得新│
│    │      │        │        │            │      │左列地點，由│臺幣伍仟元沒收，如全│
│    │      │        │        │            │      │陳言合將甲基│部或一部不能沒收時，│
│    │      │        │        │            │      │安非他命1 小│以其財產抵償之。    │
│    │      │        │        │            │      │包（重量1 錢│                    │
│    │      │        │        │            │      │）販賣予林連│                    │
│    │      │        │        │            │      │富，並自林連│                    │
│    │      │        │        │            │      │富取得價款5,│                    │
│    │      │        │        │            │      │000元。     │                    │
├──┼───┤        ├────┼──────┼───┼──────┼──────────┤
│(三)  │陳言合│        │99年3月 │嘉義市東區彌│5,000 │林連富於99年│陳言合販賣第二級毒品│
│    │      │        │13日17時│陀路163號7樓│元    │3月13日17時 │，處有期徒刑年捌月│
│    │      │        │39分許  │5           │      │39分許以其所│。未扣案之門號098985│
│    │      │        │        │            │      │使用之091703│5263號行動電話壹支（│
│    │      │        │        │            │      │7635號行動電│含SIM卡壹枚）沒收， │
│    │      │        │        │            │      │話撥打陳言合│如全部或一部不能沒收│
│    │      │        │        │            │      │所使用之0989│時，追徵其價額或以其│
│    │      │        │        │            │      │855263號行動│財產抵償之；未扣案之│
│    │      │        │        │            │      │電話聯絡，於│販賣第二級毒品所得新│
│    │      │        │        │            │      │左列地點，由│臺幣伍仟元沒收，如全│
│    │      │        │        │            │      │陳言合將甲基│部或一部不能沒收時，│
│    │      │        │        │            │      │安非他命1小 │以其財產抵償之。    │
│    │      │        │        │            │      │包（重量1錢 │                    │
│    │      │        │        │            │      │）販賣予林連│                    │
│    │      │        │        │            │      │富，並自林連│                    │
│    │      │        │        │            │      │富取得價款5,│                    │
│    │      │        │        │            │      │000元。     │                    │
├──┼───┤        ├────┼──────┼───┼──────┼──────────┤
│(四)  │陳言合│        │99年3月 │嘉義市東區彌│5,000 │林連富於99年│陳言合販賣第二級毒品│
│    │      │        │24日13時│陀路163號7樓│元    │3月24日13時 │，處有期徒刑年捌月│
│    │      │        │22分許  │5           │      │22分許以其所│。未扣案之門號098985│
│    │      │        │        │            │      │使用之091703│5263號行動電話壹支（│
│    │      │        │        │            │      │7635行動電話│含SIM卡壹枚）沒收， │
│    │      │        │        │            │      │與陳言合所使│如全部或一部不能沒收│
│    │      │        │        │            │      │用之00000000│時，追徵其價額或以其│
│    │      │        │        │            │      │63號行動電話│財產抵償之；未扣案之│
│    │      │        │        │            │      │聯絡，於左列│販賣第二級毒品所得新│
│    │      │        │        │            │      │地點，由陳言│臺幣伍仟元沒收，如全│
│    │      │        │        │            │      │合將甲基安非│部或一部不能沒收時，│
│    │      │        │        │            │      │他命1小包（ │以其財產抵償之。    │
│    │      │        │        │            │      │重量1錢）販 │                    │
│    │      │        │        │            │      │賣予林連富，│                    │
│    │      │        │        │            │      │並自林連富取│                    │
│    │      │        │        │            │      │得價款5,000 │                    │
│    │      │        │        │            │      │元。        │                    │
└──┴───┴────┴────┴──────┴───┴──────┴──────────┘
附表二（原審99年度訴字第620號關於被告販賣第二級毒品甲基
        安非他命部分）：
┌──┬───┬────┬────┬──────┬───┬──────┬───────────┐
│編號│行為人│販賣對象│販賣時間│地        點│價  格│交易方式    │所犯罪名及處罰        │
│    │      │        │        │            │新臺幣│            │（罪     刑）         │
├──┼───┼────┼────┼──────┼───┼──────┼───────────┤
│(一)  │陳言合│安柏宗  │98年12月│嘉義市○○路│1,500 │安柏宗於99年│陳言合販賣第二級毒品，│
│    │      │        │12日22時│麥當勞      │元    │12月22日22時│處有期徒刑年柒月。未│
│    │      │        │29分許  │            │      │29分許以其所│扣案之販賣第二級毒品所│
│    │      │        │        │            │      │使用00000000│得新臺幣壹仟伍佰元沒收│
│    │      │        │        │            │      │52行動電話與│，如全部或一部不能沒收│
│    │      │        │        │            │      │陳言合所使用│時，以其財產抵償之。未│
│    │      │        │        │            │      │之0000000000│扣案之門號0000000000號│
│    │      │        │        │            │      │號行動電話聯│行動電話壹支（含SIM卡 │
│    │      │        │        │            │      │絡，於左列地│壹枚）沒收，如全部或一│
│    │      │        │        │            │      │點，由陳言合│部不能沒收時，追徵其價│
│    │      │        │        │            │      │將安非他命1 │額或以其財產抵償之。  │
│    │      │        │        │            │      │小包販賣予安│                      │
│    │      │        │        │            │      │柏宗，並自安│                      │
│    │      │        │        │            │      │柏宗取得價款│                      │
│    │      │        │        │            │      │1,500元。   │                      │
├──┼───┤        ├────┼──────┼───┼──────┼───────────┤
│(二)  │陳言合│        │99年3月 │嘉義市東區彌│1,500 │安柏宗於99年│陳言合販賣第二級毒品，│
│    │      │        │17日20時│陀路163號7樓│元    │3月17日20時 │處有期徒刑年柒月。未│
│    │      │        │43分許  │5           │      │43分許，以其│扣案之販賣第二級毒品所│
│    │      │        │        │            │      │所使用之0920│得新臺幣壹仟伍佰元沒收│
│    │      │        │        │            │      │203452號行動│，如全部或一部不能沒收│
│    │      │        │        │            │      │電話撥打陳言│時，以其財產抵償之。未│
│    │      │        │        │            │      │合所使用之09│扣案之門號0000000000號│
│    │      │        │        │            │      │00000000號行│行動電話壹支（含SIM卡 │
│    │      │        │        │            │      │動電話聯絡，│壹枚）沒收，如全部或一│
│    │      │        │        │            │      │於左列地點，│部不能沒收時，追徵其價│
│    │      │        │        │            │      │由陳言合販賣│額或以其財產抵償之。  │
│    │      │        │        │            │      │甲基安非他命│                      │
│    │      │        │        │            │      │1小包予安柏 │                      │
│    │      │        │        │            │      │宗，並自安柏│                      │
│    │      │        │        │            │      │宗取得價款1,│                      │
│    │      │        │        │            │      │500元。     │                      │
├──┼───┤        ├────┼──────┼───┼──────┼───────────┤
│(三)  │陳言合│        │99年4月 │嘉義市東區彌│1,000 │安柏宗於99年│陳言合販賣第二級毒品，│
│    │      │        │17日23時│陀路163號7樓│元    │4月17日23時 │處有期徒刑年陸月。未│
│    │      │        │許      │5           │      │許，以其所使│扣案之販賣第二級毒品所│
│    │      │        │        │            │      │用之00000000│得新臺幣壹仟元沒收，如│
│    │      │        │        │            │      │52號行動電話│全部或一部不能沒收時，│
│    │      │        │        │            │      │撥打陳言合所│以其財產抵償之。扣案之│
│    │      │        │        │            │      │使用之097560│門號0000000000號行動電│
│    │      │        │        │            │      │9181號行動電│話壹支（含SIM卡壹枚） │
│    │      │        │        │            │      │話聯絡，於左│沒收。                │
│    │      │        │        │            │      │列地點，由陳│                      │
│    │      │        │        │            │      │言合販賣甲基│                      │
│    │      │        │        │            │      │安非他命1小 │                      │
│    │      │        │        │            │      │包予安柏宗，│                      │
│    │      │        │        │            │      │並自安柏宗取│                      │
│    │      │        │        │            │      │得價款1,000 │                      │
│    │      │        │        │            │      │元。        │                      │
└──┴───┴────┴────┴──────┴───┴──────┴───────────┘
附表三（原審99年度訴字第620號關於被告販賣第二級毒品甲基
        安非他命不另為無罪諭知部分）：
 ┌───┬────┬─────┬─────┬───────┐
 │編號  │購買之人│交易時間  │交易地點  │ 交易金額     │
 │      │        │          │          │（新臺幣）    │
 ├───┼────┼─────┼─────┼───────┤
 │ (一)   │賴俊成  │99年3月21 │嘉義市忠孝│500元         │
 │      │        │日21時43分│路790之55 │              │
 │      │        │許        │號9樓5    │              │
 ├───┼────┼─────┼─────┼───────┤
 │ (二)   │賴俊成  │99年4月5日│嘉義市忠孝│1,000元       │
 │      │        │4時5分許  │路790之55 │              │
 │      │        │          │號9樓5    │              │
 ├───┼────┼─────┼─────┼───────┤
 │ (三)   │賴俊成  │99年4月12 │嘉義市忠孝│500元         │
 │      │        │日22時許  │路790之55 │              │
 │      │        │          │號9樓5    │              │
 └───┴────┴─────┴─────┴───────┘